臺灣板橋地方法院刑事判決　　　　　　　　　　　　九十一年度易字第一一六九號
　　公　訴　人　臺灣板橋地方法院檢察署檢察官
　　被　　　告　乙○○○
　　　　　　　　戊○○
　　　　　　　　己○○
　　　　　　　　庚○○
　　右四被告共同
　　選任辯護人　謝曜焜
　　被　　　告　丁○○
右列被告因傷害等案件，經檢察官提起公訴（九十年度偵字第一四０三０號），本院
判決如左：
    主  文
戊○○、己○○共同傷害人之身體，各處拘役參拾日，如易科罰金，均以參佰元折算
壹日。
丁○○傷害人之身體，處拘役參拾日，如易科罰金，以參佰元折算壹日。
乙○○○、庚○○均無罪。
    事  實
一、己○○因懷疑其先生與丁○○之小姑洪梅芳有不正常關係，即邀集其胞妹乙○○○、戊○○、大嫂庚○○等人，於民國（下同）九十年三月二十日二十一時許，
    共同至丁○○位於臺北縣中和市○○路一四○之一號二樓住處，欲找曾寄居於上
    址丁○○住處之洪梅芳理論，由庚○○先行上樓按鈴探詢，己○○等三人則在樓
    梯間等候，然因丁○○向庚○○等人告知其小姑洪梅芳不住在上址，而係住在高
    雄後，庚○○不信，隨即發生爭吵，此時在樓梯間等待之戊○○、乙○○○、己○○等人依序上樓，趨前對前揭住處內，呼喊洪梅芳姓名，同時因丁○○不予理
    會且欲關上鐵門，雙方進而再發生口角，己○○與戊○○竟基於傷害之犯意聯絡
    及行為分擔，己○○自住於丁○○隔壁之鄰居辛○○屋外取得雨傘一支，戊○○
    則徒手，共同毆打丁○○，致丁○○受有左臂瘀傷、左肘瘀傷、左前臂瘀傷、左
    手瘀傷、左前臂擦傷、右前臂瘀傷、右手瘀傷之傷害；而丁○○同時亦基於傷害
    之犯意，徒手毆打乙○○○、戊○○，致乙○○○受有左臂皮下瘀血、右手小指
    及無名指擦傷之傷害；戊○○則受有軀幹及四肢多處挫傷，合併多處皮下瘀血之
    傷害。
二、案經乙○○○、戊○○、丁○○訴由臺北縣政府警察局中和分局報請台灣板橋地
    方法院檢察署檢察官偵查起訴。
    理  由
壹、被告己○○、戊○○、丁○○被訴傷害有罪部分：
一、訊據被告己○○、戊○○、丁○○，均矢口否認有何傷害犯行，被告己○○辯稱
    ：伊沒有拿雨傘打丁○○，係丁○○毆打伊云云，被告戊○○辯稱：係丁○○毆
    打伊，伊並未毆打丁○○云云，被告丁○○則辯稱：伊並未出手毆打戊○○、乙○○○云云，經查：
（一）被告己○○於上揭時地持被告丁○○之鄰居辛○○所有之雨傘一支，毆打丁○○成傷等情，業據被害人即被告丁○○於警訊、偵查及本院審理時指述明確，
      且被告己○○確有於上揭時地持證人辛○○所有之雨傘毆打丁○○，並經證人
      即丁○○之鄰居辛○○於本院訊問時證述屬實，並當庭指認己○○無訛，有本
      院九十一年五月二十九日訊問筆錄可稽，並有被害人丁○○提出之台北市立和
      平醫院診斷書一紙附卷可參，被告己○○雖辯稱證人辛○○指稱係最矮之人拿
      雨傘打丁○○，然伊並非最矮之人，伊並未傷害丁○○云云，然查：被告己○○比被告乙○○○、戊○○、庚○○矮小，此於其開庭時互相比對即可一目瞭
      然；且其自承當時體重只有三十幾公斤等語（見本院九十一年八月二十八日訊
      問筆錄），是其當時之身材，確係較被告乙○○○等人矮小無訛，客觀上一般
      人容易認出，再徵之被害人丁○○之子甲○○於警訊中證稱：「另一個阿姨要
      進入我家，我媽媽不要讓他進入，另一人即到隔壁拿了鄰居置放在外面的雨傘
      ，打我媽媽：：：」等語，故證人辛○○之指認，應非子虛，被告己○○所辯
      不足採信，事證明確，其傷害犯行，堪以認定。
（二）被告戊○○於上開時地徒手毆打丁○○成傷等情，已據被害人丁○○於警訊、
      偵查及本院訊問時指述甚詳，且徵之共同被告庚○○於偵查中供稱：「剛開始
      時她（指丁○○）說沒有洪（梅芳）這個人，後來談了一下，聽到小孩叫姑姑
      ，我們才知道她們有親戚關係，後來丁○○與戊○○起衝突，我有拉開她們但
      拉不開，張（淑蕙）也有打我小姑戊○○，：：：」等語（見偵查卷第十頁正
      面），復有被害人丁○○提出之上開診斷書一紙在卷可按，顯見被告戊○○與
      丁○○一言不合後，雙方即發生互毆，其有徒手毆打丁○○成傷，至為灼然。
      雖被告戊○○辯稱證人辛○○、丙○○均未指證其有傷害行為，足證其並無傷
      害丁○○云云，然查：證人辛○○、丙○○雖未具體而明確指認被告戊○○之
      上開傷害犯行，然僅係證人辛○○等二人之證詞，不得資為不利被告戊○○之
      認定之依據外，要不能因此而反證其並無傷害之犯行，況被告戊○○之傷害犯
      行，業經被害人丁○○指訴在卷，並有共同被告庚○○之上開供述，及被害人
      丁○○之診斷書可參，其有傷害犯行甚明，已如前述，故被告戊○○以證人辛○○、丙○○並未明確指認其有傷害行為而否認傷害犯行，為事後飾卸之詞，
      核無足採，事證明確，其傷害犯行，亦堪認定。
（三）被告戊○○係受其胞姊己○○之邀約，共同前往上址丁○○之住處欲與洪梅芳
      理論，而與丁○○發生口角，並因而共同與丁○○互毆，其彼此間對於傷害丁○○犯行之實施，互有犯意聯絡及行為分擔，要堪認定。
（四）另被告丁○○於上揭時地與被告己○○、戊○○、庚○○、乙○○○發生口角
      ，丁○○徒手毆打乙○○○、戊○○成傷等情，業據被害人即被告乙○○○、
      戊○○於警訊、偵查及本院訊問時指述一致，且被告丁○○與戊○○確有互毆
      之事實，並據共同被告庚○○證述如前，又證人即被告丁○○之鄰居丙○○於
      本院訊問時亦證稱：「對方要打我鄰居，她（指丁○○）站在門邊，她有用手
      抵擋，她一手拉著鐵門，另一隻手揮動，至於有無打到人我不清楚」「：：：
      我開門看她們推來推去，但細節我不記得了：：：」等語（見本院九十一年六
      月二十日訊問筆錄），足見被告丁○○有出手毆打乙○○○、戊○○，此外，
      復有乙○○○、戊○○分別提出之台北市立和平醫院診斷書、博仁綜合醫院診
      斷證明書各一紙在卷可佐，被告丁○○否認傷害犯行，不足採信，事證明確，
      其傷害犯行，洵堪認定。
二、核被告己○○、戊○○、丁○○所為，均係犯刑法第二百七十七條第一項之普通
    傷害罪。被告己○○、戊○○對於上開傷害犯行之實施，互有犯意聯絡及行為分
    擔，均為共同正犯。被告丁○○不分先後順序，毆打乙○○○、戊○○成傷，係
    一行為觸犯二傷害罪名，應依刑法第五十五條想像競合犯之規定，從一重處斷。
    爰審酌被告之品行均佳、因細故誤會互毆、所受傷害均非重及犯後均否認犯行，
    及被告丁○○要求賠償損害新台幣三百萬元過高，致無法成立和解等一切情狀，
    分別量處如主文所示之刑，並均諭知易科罰金之折算標準，以資懲儆。
貳、被告乙○○○、庚○○被訴傷害無罪部分：
一、公訴意旨略以：被告乙○○○、庚○○於上揭時地與丁○○發生口角，繼而與被
    告戊○○、己○○基於傷害之犯意聯絡，隨手拿取雨傘及以徒手方式，共同毆打
    丁○○成傷，因認被告乙○○○、庚○○涉有刑法第二百七十七條第一項之普通
    傷害罪嫌云云。
二、按犯罪事實應依證據認定之，無證據不得推定其犯罪事實，刑事訴訟法第一百五
    十四條定有明文；次按認定犯罪事實，須依證據，而所謂證據，係指合法之積極
    證據就犯罪事實能為具體之證明者而言；又認定不利於被告之事實，須依積極證
    據，苟積極證據不足為不利於被告事實之認定時，即應為有利於被告之認定，更
    不必有何有利之證據。又所謂「積極證據足以為不利被告事實之認定」，係指據
    為訴訟上證明之全盤證據資料，在客觀上已達於通常一般之人均不致於有所懷疑
    ，而得確信被告確曾犯罪之程度，若未達到此一程度，而有合理懷疑之存在時，
    即無從為有罪之確信。最高法院三十年上字第八一六號、七十六年度台上字第四
    八九六號分別著有判例。本件公訴人認被告乙○○○、庚○○有傷害之犯行，無
    非以被告五人於右揭時、地互毆乙情，業據渠等於警訊時暨偵查中互指綦詳，復
    有診斷證明書三紙附卷可稽，渠等所辯，均係卸責之詞，不足採信，為主要論據
    。訊據被告乙○○○、庚○○均堅決否認有何傷害犯行，均辯稱：均未出手毆打
    丁○○等語，經查：被害人丁○○於警訊中稱：庚○○用手拉我頭髮，己○○與
    乙○○○用雨傘打我身體等語（見警訊筆錄），惟證人辛○○於警察查訪時稱：
    我開門外出查看時，我發現置放在大門旁之雨傘，遭丟棄在地面有一支，已不成
    傘形，遭損壞，另有四名女人與丁○○對立，我外出時，已經沒有發現打架乙事
    等語（見警訊卷附查訪紀錄表），於本院訊問時證稱：「我記得有一位，我講說
    為什麼偷我家的傘去打壞了，其中一位口氣比較好的才說對不起」「：：：我有
    看到其中有一位拿我家的傘去打丁○○」「我是看到其中一人來拿我家的傘，另
    一支我沒看到她來拿，但那支也是我家的傘」等語，並當庭指認至辛○○家拿雨
    傘之人為被告己○○（見本院九十一年五月二十九日訊問筆錄），而證人丙○○
    於本院訊問時證稱：「有三、四個人和我鄰居吵，有看到有人拿雨傘揮動，但有
    幾人拿傘我不知道」等語（見本院九十一年六月二十日訊問筆錄），是由證人辛○○、丙○○之證詞中，僅能證明被告己○○有持雨傘毆打丁○○而已，至於被
    害人丁○○指稱被告乙○○○亦有持傘毆打伊，及被告庚○○有拉其頭髮使其受
    傷云云，僅據其單一之指述；且告訴人之告訴，係以使被告受刑事訴追為目的，
    是其陳述是否與事實相符，仍應調查其他證據以資審認。參諸本件被害人丁○○
    之子甲○○於警訊中證稱：另一個阿姨要進入我家，我媽媽不要讓他進入，另一
    人即到隔壁拿了鄰居置放在外面的雨傘，打我媽媽：：：」等語（見警訊筆錄）
    ，故持雨傘毆打丁○○者，應僅有一人，而被告己○○有持雨傘毆打丁○○，已
    如前述，則被害人指稱被告乙○○○亦有持雨傘毆打伊成傷云云，自不足採信；
    又證人辛○○、丙○○於警察查訪或本院訊問時均未指稱被告庚○○有拉被害人
    丁○○頭髮之情事，且由被害人丁○○提出之診斷書觀之，其頭部並無任何傷害
    ，是不能證明被害人丁○○所指被告庚○○拉其頭髮使其受傷云云為真，其單一
    指述，無法證明與事實相符，公訴人認被告乙○○○及庚○○易涉有傷害罪嫌云
    云，尚乏依據。此外，本院查無直接積極證據足證被告乙○○○及庚○○有何公
    訴人所指之傷害犯行，此部分不能證明其二人犯罪，自應為無罪判決之諭知，以
    示審慎。
參、被告己○○、戊○○、乙○○○、庚○○被訴公然侮辱罪無罪部分：
一、公訴意旨另以：被告己○○、戊○○、乙○○○、庚○○於上揭時地，與被告丁○○發生口角，竟基於公然侮辱之犯意聯絡，在上開不特定人可共聞共見之處所
    ，而對丁○○辱罵「搶人老公、不要臉的女人」等語，因認被告己○○、戊○○
    、乙○○○、庚○○等人共同涉有刑法第三百零九條第一項之公然侮辱罪嫌云云
    。
二、本件公訴人認被告己○○、戊○○、乙○○○、庚○○有上開公然侮辱罪嫌，無
    非以右揭事實業據丁○○於偵查中指訴綦詳，核與證人辛○○、丙○○於警詢時
    所證述之情節相符，被告己○○等人之犯行，亦可認定，為主要論據。按公然侮
    辱罪須有侵害他人名譽之故意，否則尚難論以本罪。訊據被告己○○、戊○○、
    乙○○○、庚○○均矢口否認有公然侮辱之犯行，均辯稱：並未辱罵丁○○搶人
    家老公等語，經查：本件係因被告己○○懷疑其丈夫與丁○○之小姑洪梅芳有不
    正常男女關係，而至丁○○上址住處，欲找洪梅芳理論等情，業據被告己○○、
    戊○○、乙○○○、庚○○等人供述在卷，並為被告丁○○所不否認，且被告丁○○於偵查中陳稱：「：：：後來戊○○就從樓梯口跑過來，將鐵門拉開，說她
    要找洪講話，我告訴她洪不住在這裡，我會跟她講，我兩個兒子跑過來對己○○
    （戊○○之誤）說姑姑不住在這邊，住高雄，戊○○說要進來我家等：：：」等
    語（見偵查卷第九頁背面），於本院訊問時供稱：「當日庚○○先上來敲門，我
    打開門，庚○○說要找洪梅芳，她是洪的朋友，我告以洪住高雄不住這裡，然後
    她說要找洪買東西，我就打開鐵門一點點，我告訴她洪住高雄不住這，請她打電
    話找她。劉說不知洪的電話，我說她是洪朋友，能找到我家，為何不知她的電話
    ，我說我請洪與其聯繫，要關上鐵門：：：」等語（見本院九十一年五月二十九
    日訊問筆錄），顯見被告己○○、戊○○、乙○○○、庚○○等人知悉丁○○並
    非洪梅芳，而因被告己○○等四人欲進入丁○○家中找洪梅芳，丁○○欲關門拒
    絕其等進入致發生爭執，要堪認定。是被告己○○等人係要找丁○○之小姑洪梅
    芳，就己○○之丈夫與洪梅芳之事理論，並非針對丁○○，縱其等有於上揭時地
    辱罵「搶人老公、不要臉的女人」等語，應認係向洪梅芳為之，並非對丁○○公
    然侮辱。且證人辛○○雖於警察查訪紀錄表上記載只有聽到一名女人對著丁○○
    稱：有「誘拐人家老公」意思的言語，有該查訪紀錄表可參，惟於本院訊問時經
    提示該查訪紀錄表並告以要旨後稱：我認為是做筆錄的偵查員跟我對答，我沒講
    一名女人跟丁○○說誘拐人家老公的言語，那是警察跟我聊天講的。這件事我不
    知道等語（見本院九十一年五月二十九日訊問筆錄）。又證人丙○○於本院訊問
    時雖證稱有聽到不要臉、搶人家老公等語，然並未指證係何人所辱罵，亦未指證
    係被告己○○等四人針對丁○○而為公然侮辱，有本院九十一年六月二十日訊問
    筆錄可佐，故雖被告己○○等四人於上揭時地，欲找丁○○之小姑洪梅芳理論，
    而為丁○○所拒，致雙方發生爭執，且被告己○○係因懷疑其丈夫與洪梅芳有不
    正常男女關係而邀被告戊○○等人共同前往理論，所欲找之人為洪梅芳，且經丁○○告以洪梅芳係其小姑，丁○○之子並告以其姑姑不住該處，住在高雄，且丁○○於偵查中自承戊○○要進去其家中等洪梅芳等語，衡情自無可能張冠李戴，
    認丁○○即為洪梅芳，而對丁○○辱罵「不要臉、搶人家老公」之理。故被害人
    丁○○指稱被告己○○等四人於上揭時地向其公然辱罵「不要臉、搶人家老公」
    云云，不足採信，公訴人認被告己○○等四人有公然侮辱罪嫌，尚乏依據。此外
    ，本院查無直接積極證據足證被告己○○等四人有何公訴人所指之公然侮辱犯行
    ，不能證明其等犯罪，被告乙○○○、庚○○部分，自均應諭知無罪之判決；被
    告己○○、戊○○之部分，原均應為無罪判決之諭知，因公訴人認此部分與前開
    起訴且認有罪部分，有方法結果牽連之裁判上一罪關係，爰不另為無罪判決之諭
    知，併此敘明。
據上論斷，應依刑事訴訟法第二百九十九條第一項前段、第三百零一條、刑法第二十
八條、第二百七十七條第一項、第五十五條、第四十一條第一項前段，罰金罰鍰提高
標準條例第一條前段、第二條，判決如主文。
本案經檢察官魏正杰到庭執行職務
中      華      民      國    九十一    年      九      月     十七     日
                                  臺灣板橋地方法院刑事第五庭
                                        法  官  林  錫  凱
右正本證明與原本無異。
如不服本判決，應於判決送達後十日內，向本院提出上訴狀。
                                        書記官  林  兆  嘉
中      華      民      國    九十一    年      九      月     十七     日
附錄本案論罪科刑法條全文
中華民國刑法第二百七十七條
(普通傷害罪)
傷害人之身體或健康者，處三年以下有期徒刑、拘役或一千元以下罰金。
犯前項之罪因而致人於死者，處無期徒刑或七年以上有期徒刑；致重傷者，處三年以
上十年以下有期徒刑。
